臺灣臺中地方法院刑事判決　　　　　　　　　　　　　九十一年度訴字第三八七號
　　公　訴　人　台灣台中地方法院檢察署檢察官
　　被　　　告　甲○○
　　指定辯護人　本院公設辯護人丙○○
右列被告因偽造有價證券案件，經檢察官提起公訴（九十年度偵字第一二四九九號）
，本院判決如左：
    主  文
甲○○意圖供行使之用，而偽造有價證券，累犯，處有期徒刑貳年。
如附表所示之本票拾紙關於以「莊泗滄」為共同發票人偽造部分及其上偽造之「莊泗
滄」署押拾枚均沒收。
    事  實
一、甲○○曾因偽造文書案件，經法院判處有期徒刑三年，如易科罰金以三百元折算
    一日確定，於民國（下同）八十六年五月十二日易科罰金執行完畢。竟仍不知謹
    慎行事，因積欠乙○○借款新台幣（下同）一百八十二萬元，竟基於偽造有價證
    券之犯意，於八十九年五、六月間，在不詳地點，未經其父莊泗滄之同意，即同
    時擅自在如附表所示之十張本票上分別填寫如附表所示之金額、發票日，並在發
    票人欄偽簽莊泗滄之姓名，偽以莊泗滄名義共同簽發本票，偽造完成後，復基於
    意圖供行使之用而將前揭本票十紙交付乙○○，用以償付所積欠之債務。嗣經乙
    ○○持該本票向莊泗滄行使票據權利，為莊泗滄拒絕後，方知上情。
二、案經乙○○訴請臺灣臺中地方法院檢察署檢察官偵查起訴。
    理  由
一、訊據被告甲○○對於右揭事實於警訊以及歷次偵審時坦承不諱，核與被害人莊泗
    滄、乙○○於警訊及偵查時指述情節相符，並有該偽造之本票影本十紙附卷可稽
    ，堪信被告之自白與事實相符，本件事證明確，被告之犯行堪予認定。
二、按本票乃表彰財產權之證券，行使或處分本票上所表彰之權利，以本票之占有為
    必要，其本身並具價格（金額）之標示，堪認係刑法第二百零一條第一項所規定
    之有價證券；再按刑法第二百零一條第一項所稱之「偽造」，係指無權簽發而冒
    用他人名義簽發而言；又署押為構成有價證券之一部，如於有價證券上偽造署押
    ，即吸收於偽造有價證券行為之內，不另構成偽造署押罪名，最高法院二十六年
    上字第一三六二號著有判例可資參照。末按，同時偽造同一被害人之多件同類文
    書或多張票據時，其被害法益仍屬單一，應論以單純一罪，不生想像競合或連續
    犯之問題，最高法院七十三年度台上字第三六二九號、三十一年度上字第四０九
    號均著有判例可資參照。依前揭說明，核被告未經被害人莊泗滄之同意或授權而
    冒用其名義簽發屬於有價證券之本票十張，並持以交付乙○○之行為，係犯刑法
    第二百零一條第一項之偽造有價證券罪。其偽造莊泗滄署押之行為係偽造有價證
    券行為之部分行為，而其行使偽造有價證券之低度行為復已為偽造有價證券之高
    度行為所吸收，均不另論罪；而被告同時偽造被告莊泗滄名義發票之本票十張，
    依前開說明，乃單純一罪，附此敘明。爰審酌被告前曾犯偽造文書罪，經本院判
    處有期徒刑三月確定，並於八十六年五月十二日執行完畢後，五年以內再犯本件
    有期徒刑以上之罪，為累犯，應依刑法第四十七條規定加重其刑。惟念被告係因
    債權人乙○○催促返還欠款，始一時失慮而以莊泗滄之名義偽造本票十張，然莊
    泗滄乃被告之父，且被告係以莊泗滄為共同發票人，其所為尚未減免其本身於民
    事上之清償責任，對金融秩序危害不甚大，復參酌被害人乙○○於偵查時表示已
    與被告達成和解，有和解契約書影本一份附卷可稽，被害人乙○○之損失不大以
    及被告犯後坦承犯行，態度尚稱良好等情，是本件若科處被告偽造有價證券最之
    法定最輕本刑有期徒刑三年，仍屬過重，本件情輕法重，被告犯罪情節尚堪憫恕
    ，茲依刑法第五十九條規定酌量減輕其刑。爰依法先加後減之，量處如主文第一
    項所示之刑，以示懲儆。
三、末按偽造之有價證券，不問屬於犯人與否，沒收之，刑法第二百零五條定有明文
    。而在票據上簽名者，依票上所載文義負責，二人以上共同簽名者，應連帶負責
    ；又票據之偽造或票據上簽名之偽造，不影響於真正簽名之效力，票據法第五及
    第十五條分別定有明文。從而二人以上共同在本票之發票人欄簽名者，應連帶負
    發票人責任，倘其中有部分屬於偽造，雖不影響於其餘真正簽名者之效力，但偽
    造之部分，仍應依上開規定，諭知沒收，而不得僅諭知沒收偽造之署押，最高法
    院九十年度台上字第一七三三號著有判決可資參照。從而，如附表所示之本票十
    張關於以「莊泗滄」為共同發票人之偽造部分以及其上由被告偽造之「莊泗滄」
    署押十枚，應分別依刑法第二百零五條、第二百十九條之規定，宣告沒收。
四、據上論斷，應依刑事訴訟法第二百九十九條第一項前段，刑法第二百零一條第一
    項、第四十七條、第五十九條、第二百零五條、第二百十九條、第四十七條、第
    五十九條，罰金罰鍰提高標準條例第一條前段，判決如主文。
本案經檢察官劉志文到庭執行職務。
中      華      民      國      九十一      年      三    月    二十    日
                                       臺灣臺中地方法院刑事第七庭
                                               法  官  林  學  晴
右正本證明與原本無異。
如不服本判決，應於送達後十日內向本院提出上訴狀 （須附繕本） ，上訴於台灣高等
法院台中分院。
                                        書記官
中      華      民      國      九十一      年      三    月    二十    日
附錄論罪科刑法條
中華民國刑法第二百零一條
意圖供行使之用，而偽造、變造公債票、公司股票或其他有價證券者，處
三年以上十年以下有期徒刑，得併科三千元以下罰金。
行使偽造、變造之公債票、公司股票或其他有價證券，或意圖供行使之用
，而收集或交付於人者，處一年以上七年以下有期徒刑，得併科三千元以
下罰金。
